臺灣新北地方法院刑事判決
111年度審交易字第46號
公  訴  人  臺灣新北地方檢察署檢察官
被      告  倪上得




上列被告因過失傷害案件，經檢察官提起公訴（110年度調偵字
第1871號），被告於準備程序進行中為有罪之陳述，本院裁定進
行簡式審判程序並判決如下：
    主  文
倪上得汽車駕駛人，無駕駛執照駕車，因過失傷害人，處拘役肆
拾日，如易科罰金，以新臺幣壹仟元折算壹日。
    事實及理由
一、本件犯罪事實及證據，除犯罪事實欄一第5 至6 行「而依當
    時周邊環境之客觀情狀」補充為「而依當時周邊環境之客觀
    情狀天候雨、日間自然光線、柏油路面濕潤、無缺陷及障礙
    物、視距良好」；第9至10行「因此受有左側及右側膝蓋挫
    傷等傷害」補充為「因此受有左側及右側膝蓋挫傷之初期照
    護等傷害。倪上得於肇事後，於有偵查犯罪權限之機關或公
    務員發覺其犯罪前，即向前往現場處理之警員承認為肇事人
    而自首，並自願接受裁判。」；證據清單及待證事實欄編號
    1所載「倪上德」更正為「倪上得」；證據部分另補充「被
    告倪上得於本院準備程序及審理中之自白」、「道路交通事
    故肇事人自首情形記錄表、新北市政府警察局舉發違反道路
    交通管理事件通知單各1份」外，均引用如附件檢察官起訴
    書之記載。
二、論罪科刑：
㈠、按汽車駕駛人，無駕駛執照駕車、酒醉駕車、吸食毒品或迷
    幻藥駕車、行駛人行道或行經行人穿越道不依規定讓行人優
    先通行，因而致人受傷或死亡，依法應負刑事責任者，加重
    其刑至二分之一，道路交通管理處罰條例第86條第1 項定有
    明文。又按刑法總則之加重，係概括性之規定，所有罪名均
    一體適用；刑法分則之加重，係就犯罪類型變更之個別犯罪
    行為予以加重，成為另一獨立之罪名；道路交通管理處罰條
    例第86條第1 項關於汽車駕駛人，無駕駛執照駕車、酒醉駕
    車、吸食毒品或迷幻藥駕車、行駛人行道或行經行人穿越道
    不依規定讓行人優先通行，因而致人受傷或死亡，依法應負
    刑事責任者，加重其刑至2分之1之規定，係就刑法第284 條
    第1 項之過失傷害（及致重傷）罪之基本犯罪類型，對於加
    害人為汽車駕駛人，於從事駕駛汽車之特定行為時，或於行
    駛人行道、行經行人穿越道之特定地點，不依規定讓行人優
    先通行，因而致人受傷或死亡之特殊行為要件予以加重處罰
    ，已就原犯罪類型變更之個別犯罪行為予以加重，而成另1
    獨立之罪名，自屬刑法分則加重之性質（最高法院92年度第
    1次刑事庭會議決議、99年度台非字第198號判決意旨參照）
    。
㈡、經查，被告倪上得於案發時未領有普通重型機車駕駛執照一
    節，此有新北市政府警察局舉發違反道路交通管理事件通知
    單1份在卷可稽（見偵卷第29頁），其未持有普通重型機車
    駕駛執照而仍駕駛普通重型機車行駛於道路，因而致告訴人
    李佩珊受有如附件起訴書犯罪事實欄一所示之傷害，核其所
    為，係犯道路交通管理處罰條例第86條第1項、刑法第284條
    前段之汽車駕駛人無駕駛執照駕車過失致人受傷罪。又被告
    於肇事後，在犯罪未被有偵查權之機關或公務員發覺前，主
    動向據報前往現場處理之新北市政府警察局交通警察大隊三
    重分隊交通事故處理小組警員表明係肇事者，而自首接受裁
    判，有道路交通事故肇事人自首情形記錄表1份在卷可稽，
    堪認被告符合自首之要件，爰依刑法第62條前段規定減輕其
    刑，並依法先加後減之。
㈢、爰審酌被告明知其未領有普通重型機車駕駛執照，仍無照駕
    駛普通重型機車行駛於一般道路上，且應注意交通號誌顯示
    於紅燈時，應依號誌指示在停止線後方停等，並隨時採取必
    要之安全措施，竟疏未注意而貿然偏右行駛伺機右轉，因而
    肇事致告訴人受有如附件起訴書犯罪事實欄一所載之傷害，
    所為應予非難，兼衡被告素行（見本院卷附臺灣高等法院被
    告前案紀錄表1份）、其國中畢業之智識程度（見本院卷附
    被告個人戶籍資料查詢結果1紙）、家庭經濟狀況勉持（見
    偵卷第4頁被告調查筆錄受詢問人欄）、目前工作日薪新臺
    幣1,000元、需撫養母親、告訴人所受傷勢，及被告犯後雖
    坦承犯行，惟迄今尚未與告訴人達成調解或取得其諒解等一
    切情狀，量處如主文所示之刑，並諭知易科罰金之折算標準
    ，以示懲儆。
據上論斷，應依刑事訴訟法第273條之1第1項、第299條第1 項前
段、第310條之2、第454條第2項，判決如主文。
本案經檢察官陳旭華偵查起訴，由檢察官高智美到庭執行公訴。
中    華    民    國   111    年     2    月    24    日
                  刑事第二十三庭  法  官  傅明華
上列正本證明與原本無異。
如不服本判決，應於判決送達後20日內敘明上訴理由，向本院提
出上訴狀(應附繕本)，上訴於臺灣高等法院。其未敘述上訴理由
者，應於上訴期間屆滿後20日內向本院補提理由書「切勿逕送上
級法院」。
                                  書記官  黃毓琪
中    華    民    國   111    年     2    月    24    日
附錄本案論罪科刑法條全文：
中華民國刑法第284條
因過失傷害人者，處 1 年以下有期徒刑、拘役或 10 萬元以下
罰金；致重傷者，處 3 年以下有期徒刑、拘役或 30 萬元以下
罰金。

道路交通管理處罰條例第86條
汽車駕駛人，無駕駛執照駕車、酒醉駕車、吸食毒品或迷幻藥駕
車、行駛人行道或行經行人穿越道不依規定讓行人優先通行，因
而致人受傷或死亡，依法應負刑事責任者，加重其刑至二分之一
。
汽車駕駛人，在快車道依規定駕車行駛，因行人或慢車不依規定
，擅自進入快車道，而致人受傷或死亡，依法應負刑事責任者，
減輕其刑。
--------------------------------------------------------
臺灣新北地方檢察署檢察官起訴書
                                   110年度調偵字第1871號
　　被　　　告　倪上得　男　42歲（民國00年0月00日生）
　　　　　　　　　　　　住新北市○○區○○街000巷0號2樓
　　　　　　　　　　　　居新北市○○區○○路0段00號
　　　　　　　　　　　　國民身分證統一編號：Z000000000號
上列被告因過失傷害案件，已經偵查終結，認應提起公訴，茲將
犯罪事實及證據並所犯法條分敘如下：
        犯罪事實
一、倪上得於民國109年9月24日13時13分許，無照且未配戴安全
    帽騎乘車牌號碼號712-CGH號普通重型機車，沿新北市三重
    區環河南路往集美街方向行駛，行經有燈光號誌管制之新北
    市三重區環河南路與福德南路口，見交通號誌顯示紅燈，本
    應依號誌指示在停止線後方停等，而依當時周邊環境之客觀
    情狀，並無不能注意之情事，竟疏未注意，即貿然偏向往右
    行駛，試圖伺機右轉；適李佩珊騎乘車牌號碼號836-KXU號
    普通重型機車沿同路由後而來，擬欲依交通號誌指示左轉改
    往臺北橋方向行駛，見狀閃避不及，當場人車倒、地，因此
    受有左側及右側膝蓋挫傷等傷害。
二、案經李佩珊訴由新北市政府警察局三重分局報告偵辦。
　　　　證據並所犯法條
一、證據清單及待證事實：
編號 證據名稱 待證事實 1 被告倪上德於警詢及偵查中之供述 被告坦承於上開時、地，與告訴人李佩珊發生交通事故之事實。 2 告訴人李佩珊於警詢及偵查中之指訴 全部犯罪事實。 3 道路交通事故現場圖、道路交通事故調查報告表（一）（二）、現場暨車損照片14張、監視器錄影檔案翻拍照片6張 被告未遵守交通號誌指示騎車，致與告訴人發生交通事故之事實。  4 新北市立聯合醫院診斷證明書 告訴人因本件交通事故而受傷之事實。 
二、核被告所為，係犯刑法第284條前段之過失傷害罪嫌。被告
    無駕駛執照而騎車致人成傷，請依道路交通管理處罰條例第
    86條規定加重其刑。
三、依刑事訴訟法第251條第1項提起公訴。
　　此　致
臺灣新北地方法院
中　　華　　民　　國　 110　　年　　11 　　月　　25 　日
　　　　　　　　　　　　　　　檢　察　官  陳旭華